臺灣橋頭地方法院民事判決
109年度訴字第960號
原      告  蘇升清  
訴訟代理人  黃小舫律師
被      告  佛光山寺
法定代理人  釋心保  
訴訟代理人  利美利律師
上列當事人間請求損害賠償事件，於民國111年9月15日言詞辯論
終結，本院判決如下：
  主  文
原告之訴駁回。
訴訟費用由原告負擔。
  事實及理由
一、原告主張：
　　原告蘇升清於民國107年4月4日將父親蘇明圖安座於被告佛
    光山寺。被告乃佛光山寺之建築物及其他工作物之所有人，
    且對於場域之各項設施之設置、保管有注意義務並有防止損
    害發生之義務。詎料，原告於108年8月18日前往佛光山萬壽
    園祭祀法會，於偕同母親、胞姊下坡時，因被告設置的下坡
    道並無任何防滑措施或止滑設備且現場亦未設置任何警示標
    誌或警語，被告因保管不當地板龜裂、更無任何防止損害發
    生之攙扶設置或止滑設備，適逢當日下雨地上濕滑，導致原
    告滑倒重摔地面，受有下背扭挫傷、雙頸部扭挫傷及左手第
    四指扭挫傷之傷害，此有被告設置及管理的下坡道相片、當
    日雨量紀錄表、原告損害之診斷證明書、病歷摘要及X光影
    像片可查。而原告因傷疼痛反覆前往熱河診所治療，並經醫
    生評估採取體外震波治療、骨骼超音波精準注射治療法、尾
    部神經擴張術、低能量雷射治療及專業徒手疼痛處理；又原
    告因傷無法工作，致受有工作損失等，然原告聲請調解，被
    告卻拒絕理賠。爰依民法第184條第1項、第2項、第191條第
    1項、第193條第1項、第195條第1項前段規定，請求被告賠
    償原告醫療費用新臺幣（下同）234,030元、工作損失510,9
    44元，併請求精神慰撫金400,000元，上開金額合計共1,144
    ,974元（計算式：234,030元+510,944元+400,000元=1,144,
    974元）。並聲明：㈠被告應給付原告1,144,974元，及自起
    訴狀繕本送達之翌日起至清償日止，按週年利率百分之5計
    算之利息。㈡願供擔保，請准宣告假執行。
二、被告則以：
    就原告主張於108年8月18日前往佛光山萬壽園祭祀法會於偕
    同母親、胞姊下坡時有滑倒情事乙節，被告否認之，蓋當日
    、隔日原告均未反映此事，直至1個月後始去電被告，故上
    開事實被告予以否認。另由原告所提出下坡道之相片可知，
    該坡道為一般下坡道，其坡度亦屬緩坡並非陡峭，該柏油路
    面亦僅是呈現一般正常裂縫，應不致於造成摔倒之原因，況
    原告究竟是否有滑倒或因此而滑倒，應由原告舉證之，被告
    否認有民法第184條及第191條第1項之過失，就原告所提之
    診斷證明書、病歷摘要及X光影像片雖形式上不爭執，惟仍
    否認與被告有關。而就原告主張之醫療費用部分，108年11
    月8日診斷證明書上所載之體外震波等全部各項治療均非必
    要治療，且醫藥費明細亦未列出治療項目，被告乃予以否認
    ，109年1月23日、109年1月30日、109年2月7日、109年2月8
    日、108年10月24日及末頁收據被告亦全部否認；就原告主
    張之工作損失部分，保險業者收入影響因素甚多，被告除否
    認有此滑倒意外，即令有此滑倒事件與原告所謂的工作損失
    亦無因果關係；就原告主張之精神慰撫金部分，因被告否認
    有滑倒事件及過失，故亦否認原告有此請求權等語置辯。並
    聲明：㈠原告之訴駁回。㈡如受不利判決，願供擔保，請准宣
    告免為假執行。
三、兩造不爭執事項：
　㈠被告佛光山寺係向高雄市政府民政局登記有案之寺廟，本件
    土地上建築物及其他工作物為被告所有，故而以被告佛光山
    寺為本件被告。
　㈡原告蘇升清於107年4月4日將父親蘇明圖安座於被告佛光山寺
    。
四、本件爭點：
　㈠原告有無於108年8月18日在佛光山寺滑倒？如有，被告就原
    告之滑倒有無過失？應否負損害賠償責任？
　㈡原告請求被告賠償醫療費用234,030元、工作損失510,944元
    、精神慰撫金400,000元，各有無理由？如有理由，金額應
    各以若干為當？
五、本院判斷：
　㈠按因故意或過失，不法侵害他人之權利者，負損害賠償責任
    。故意以背於善良風俗之方法，加損害於他人者亦同；違反
    保護他人之法律，致生損害於他人者，負賠償責任。但能證
    明其行為無過失者，不在此限；土地上之建築物或其他工作
    物所致他人權利之損害，由工作物之所有人負賠償責任。但
    其對於設置或保管並無欠缺，或損害非因設置或保管有欠缺
    ，或於防止損害之發生，已盡相當之注意者，不在此限；民
    法第184條第1項、第2項及同法第191條第1項分別定有明文
    。次按建築物或其他工作物之設置或保管有欠缺，即隱藏損
    害他人之危險，故所有人對於建築物或其他工作物，應善盡
    必要注意維護安全，以防範、排除危險，而避免損害之發生
    ，此為建築物或工作物所有人應盡之社會安全義務，苟有違
    反致生損害，自應依民法第191條第1項本文規定負損害賠償
    責任。該條所定之建築物或工作物所有人責任，既基於社會
    安全義務而設，則所謂設置或保管有欠缺，自不以其本體之
    崩壞或脫落瑕疵為限，舉凡建築物或工作物缺少通常應有之
    性狀或設備，以致未具備可合理期待之安全性者，均應包括
    在內。至於設置或保管是否有欠缺，應依建築物或工作物之
    所在地及其種類、目的，客觀判斷之（最高法院105 年度台
    上字第2320號民事判決意旨供參）。
　㈡原告主張其於108年8月18日在佛光山萬壽園所設置之下坡道
    跌倒而受有傷害及損害一事，業據其提出被告設置及管理的
    下坡道相片、當日雨量紀錄表、原告損害之診斷證明書、病
    歷摘要及X光影像片（見本院審訴卷第19至41頁）等件為證
    ，惟為被告所否認，並以前詞置辯。經查，原告所提出之下
    坡道相片，其並非當日所拍攝；而所提出之雨量紀錄表僅能
    說明當日雨勢情形；又病歷摘要雖有提及原告於佛光山跌倒
    之語，惟該記載亦是醫生依原告之自述所為。是衡諸上開證
    據內容，皆難證明原告有於系爭時地確有跌倒之情事。再查
    ，原告之姐蘇照瑩雖於其陳述狀（見本院卷第33至34頁）中
    載稱原告於系爭時地確有跌倒云云，然依其與原告為旁系血
    親關係，實難依其所述即遽予採憑。從而，原告主張於系爭
    時地因跌倒受傷而受有損害之事實，實難採信。則被告辯稱
    原告並未於系爭時地跌倒，且其遲至一個月後始以電話告知
    被告其有於系爭時地跌倒之事，顯與常情事理有違，難認其
    確有於當日跌倒情事等語，尚堪採信。
　㈢縱認原告確於系爭時地有跌倒之事實，惟依原告所提出之下
    坡道相片內容觀之，係原告自行由較低角度所拍攝，而有該
    坡道甚為陡峭之視覺誤差；又原告提出之坑洞照片（見本院
    審訴卷第20頁），雖有路面龜裂之情形，然依一般常理與經
    驗法則判斷，該坑洞之凹陷程度，非一般人皆會於踩踏時有
    顛簸或跌倒之情事，觀諸與原告同行者尚有其母親及胞姊，
    若真有被告設置保管不當之情，跌倒之人應非僅原告一人；
    且原告亦自承當日雨勢較大而路面濕滑，原告有可能因所穿
    鞋之底部摩擦力不足或行走時施力不當等其他因素而致其跌
    倒，則如何證明係天雨路滑原告自身行走不慎，或被告對該
    下坡道之設置及保管不當所致？原告所舉之證據均無法加以
    證明。則原告主張其係因踩踏坡道之坑洞致跌倒，尚難採信
    。
　㈣綜上，原告既未舉證證明其於系爭時地確有跌倒之事，亦未
    證明其若有跌倒係因被告設置及保管不當而產生坡道上之坑
    洞所致，則其所主張被告侵權之事實，不符合民法第184條
    第1項、第2項須有損害發生、損害與行為人行為間須有相當
    因果關係之要件，其請求自無從准許。又原告主張之損害既
    未能證明其成立，本院即無需再審究被告有無故意過失及原
    告應受賠償金額之額度是否可採信等爭點，併此敘明。
六、從而，原告依民法第184條第1項、第2項、第191條第1項、
    第193條第1項、第195條第1項前段規定，請求被告賠償原告
    1,144,974元，及自起訴狀繕本送達之翌日起至清償日止，
    按週年利率百分之5計算之利息，為無理由，應予駁回。
七、本件事證已臻明確，兩造其餘攻擊防禦方法及所提證據，經
    審酌後認與判決結果無影響，爰不再逐一論駁，附此敘明。
八、訴訟費用負擔之依據：民事訴訟法第78條。　　
中　　華　　民　　國　　111 　年　　9 　　月　　29　　日
                  民事第一庭  法　官　劉建利
以上正本係照原本作成。
如對本判決上訴，須於判決送達後20日內向本院提出上訴狀。如
委任律師提起上訴者，應一併繳納上訴審裁判費。
中　　華　　民　　國　　111 　年　　9 　　月　　29　　日
                              書記官　謝群育